臺灣高等法院刑事判決
109年度上訴字第2888號
上  訴  人  
即  被  告  謝睿哲


上列上訴人因詐欺等案件，不服臺灣士林地方法院109年度金訴
字第63號，中華民國109年6月22日第一審判決（起訴案號：臺灣
士林地方檢察署109年度偵字第752號），提起上訴，本院判決如
下：
    主  文
上訴駁回。
    事實及理由
一、本案經本院審理結果，認第一審以上訴人即被告（以下稱被
    告）謝睿哲與詐欺集團成員共同犯刑法第339條之4第1項第2
    款之3人以上共同犯詐欺取財罪及洗錢防制法第14條第1項之
    洗錢罪，應依刑法第55條想像競合犯規定，論以一加重詐欺
    取財罪，並依不同之被害人予以分論併罰；復審酌被告素行
    與詐得之款項金額、犯罪分工、所生危害及在偵查、審理時
    均坦承各罪犯行，自述之智識程度、家庭與工作情形；暨說
    明犯罪所得之計算與認定依據，判決被告三人以上共同犯詐
    欺取財罪，處有期徒刑1年2月，未扣案之犯罪所得新臺幣（
    下同）2000元沒收，於全部或一部不能沒收或不宜執行沒收
    時，追徵其價額；又三人以上共同犯詐欺取財罪，處有期徒
    刑1年2月，未扣案之犯罪所得3000元沒收，於全部或一部不
    能沒收或不宜執行沒收時，追徵其價額，有期徒刑部分應執
    行有期徒刑1年4月。另就檢察官起訴被告涉犯組織犯罪防制
    條例第3條第1項後段之罪部分，詳細說明不另為公訴不受理
    判決之理由。核其認事用法及量刑與沒收均無不當，應予維
    持，並引用第一審判決書記載被告之事實、證據及理由（如
    附件），暨補充證據：被告於本院審判程序中之自白（見本
    院卷第80頁、第91頁）。
二、被告上訴意旨略以：原審量刑過重，且被告在不知告訴人是
    否已經報案，或有無其他共同被告經查獲之情形下，自首犯
    行，應依刑法第62條（上訴理由狀誤載為第60條）自首規定
    減輕其刑；再依被告自首犯罪，並協助查獲、逮捕黃紀維等
    人，勇於面對、將功折過的表現，對照目前一罪一罰的情形
    ，足認被告在短時間內遭誘騙所為傻事，層疊判決之結果，
    無從獲緩刑宣告，而有情輕法重、情堪憫恕之情，應有刑法
    第59條規定之之適用。倘認本案不符合自首要件，被告亦願
    接受附條件緩刑之宣告，請改諭知6月以下有期徒刑及緩刑
    宣告等語。
三、經查：
　㈠本案被告之犯罪事實，業據其於警詢、偵查、原審及本院審
    判程序中供承不諱，核與同案被告施建興（業經原審判處罪
    刑確定）之供述、證人即告訴人郭嘉慈、沈金蟬指訴情節相
    符，並有被告提領款項之錄影畫面翻拍照片及其與施建興2
    人之路口監視器畫面翻拍照片、國泰世華商業銀行存款憑證
    、渣打網路銀行交易明細擷圖、附表所示人頭帳戶之帳戶基
    本資料與交易明細等件可稽，足認其自白與事實相符。本案
    事證明確，被告犯行堪予認定，應依法論科。
　㈡本案係由臺北市政府警察局大同分局建成派出所，接獲165詐
    欺熱點通報，108年8月 6日有人持人頭帳戶，在臺北市○○區
    ○○○路00號國泰世華建成分行提領款項一筆（含手續費10萬
    元）、同路00號之臺北富邦銀行建成分行提領款項八筆（合
    計15萬40元），經調閱監視器畫面影像確認為同一人，並比
    對確認為本案被告，遂於同年9月6日6時52分通知被告到案
    說明，此有「臺北市政府警察局大同分局建成所偵辦謝睿哲
    、施建興涉嫌詐欺偵查報告」（見109年偵字第752號偵查卷
    ，下稱偵字卷，第11至15頁）、銀行及路口監視器影像照片
    （見同前卷第33至36頁）等件可憑。觀之本案警詢過程，被
    告在警方提供前開提款影像交辨識時，答稱「應該是，我有
    點忘記了」、「應該是」等語（見同前卷第18頁），亦見其
    在警方掌握具體事證通知到場後，供認本案犯行，顯與自首
    規定不符。此與被告主觀上是否知悉告訴人之指訴（報案）
    情節或同案被告之供述內容，抑或是否主動供認其他案件均
    屬無涉（按：被告上訴意旨所指「桃園地檢署肯認被告符合
    『自首』」之要件，係被告於108年8月31日早上11時許至臺北
    市警察局南港分局自首他案擔任「車手頭」及「收水」分工
    ）。
　㈢刑法第59條規定之酌量減輕其刑，必須犯罪另有特殊之原因
    與環境，在客觀上足以引起一般同情，認為即使予以宣告法
　　定最低度刑，猶嫌過重者，始有其適用，本案被告與詐欺 
    集團成員共犯本案2罪，持用不同之帳戶領款，金額（含手
    續費）各計10萬元以上，並無不知財產危害程度之情形，其
    所得金額雖屬有限，然未見各該行為，有何犯罪之特殊原因
    與環境，且被告所犯為法定本刑1年以上7年以下，得併科10
    0萬元以下罰金之罪，所舉智識、家庭、生活與犯罪後態度
    各節，於前開法定刑範圍內，已足就被告為適當之量刑，並
    無情輕法重，在客觀上足以引起一般同情之情形，被告主張
    應有刑法第59條規定之適用，亦有未合。
　㈣原判決業已敘明被告於本案犯罪前，未曾受罪刑判決確定，
    並審酌各該被害人遭詐欺集團詐騙之情節與金額、被告參與
    領取之款項及分工情事、犯罪所生危害與被告犯後始終供認
    犯罪之態度，自陳之智識程度及家庭、生活情形等量刑審酌
    事項而為量刑，所處2罪各有期徒刑1年2月，應執行有期徒
    刑1年4月，亦屬低度之量刑，核其刑罰裁量權之行使，既未
    逾越法定刑範圍，亦無濫用權限、顯然失當情形，堪稱妥適
    ，上訴意旨仍執前詞指摘原判決量刑過重，亦不足採。又被
    告業因另案受有期徒刑之宣告，且涉多件詐欺犯罪，有本院
    被告前案記錄表在卷可憑，並不合於緩刑要件，被告上訴主
    張為緩刑宣告，亦不足採。
四、綜上，被告上訴意旨仍執前詞指摘原判決不當，並不足採。
    因認本件上訴為無理由，應予駁回。
據上論斷，應依刑事訴訟法第368條、第373條，判決如主文。
本案經檢察官郭千瑄提起公訴，檢察官黃建麒到庭執行職務。
中　　華　　民　　國　　109 　年　　10　　月　　26　　日
                  刑事第六庭    審判長法　官    劉方慈 
                                      法　官    許曉微
                                      法　官    朱嘉川
以上正本證明與原本無異。
如不服本判決，應於收受送達後20日內向本院提出上訴書狀，其
未敘述上訴之理由者並得於提起上訴後20日內向本院補提理由書
（均須按他造當事人之人數附繕本）「切勿逕送上級法院」。
                                      書記官    陳韻如
中　　華　　民　　國　　109 　年　　10　　月　　26　　日